臺灣臺中地方法院民事判決　九十四年度婚字第三三六號
　　原　　　告　乙○○
　　被　　　告　甲○○
右當事人間請求離婚事件，本院於民國九十四年四月二十一日言詞辯論終結，判決如
左：
    主      文
准原告與被告離婚。
訴訟費用由被告負擔。
    事實及理由
一、按關於認諾效力之規定，於婚姻事件，不適用之。關於訴訟上自認及不爭執事實
    之效力之規定，在撤銷婚姻、離婚或夫妻同居之訴訟，於撤銷婚姻、離婚或拒絕
    同居之原因事實，不適用之。民事訴訟法第五百七十四條第一項前段、第二項前
    段分別定有明文。是被告就本件訴訟為認諾及訴訟上自認或不爭執事實，不生訴
    訟上效力，自不得本於其認諾及訴訟上自認或不爭執事實，為其敗訴之判決，合
    先敘明。
二、原告主張：兩造於民國九十二年九月二日結婚，現婚姻關係存續中，惟婚後被告
    即經常對原告施以暴力行為，令被告身心倍感痛苦，於九十二年十一月間被告即
    曾毆打原告，復於九十三年一月十二日，在臺中縣新社鄉中興嶺一三五號住處，
    僅因原告欲回娘家即與原告發生爭吵，嗣徒手毆打原告，致原告受有後枕部壓痛
    之傷害，更恫嚇原告稱『如果回娘家，就要叫兄弟殺原告全家』等語，原告憂心
    恐懼，擔憂自己受害，遂於九十三年二月二十二日離家他去，兩造就此分居迄今
    。被告既多次對原告施以暴力行為，令原告對被告已生恐懼心理，使原告無法再
    與被告共同生活，且兩造分居年餘，夫妻之間毫無互動，各行其是，形同陌路，
    婚姻已生破綻，徒有夫妻之名，而無夫妻之實，有難以維持婚姻之重大事由，為
    此依民法第一零五十二條第一項第三款及同條第二項之規定，訴請離婚。並聲明
    如主文所示。
三、被告則以：否認原告之主張，被告只曾於九十二年十一月間毆打原告一次，此後
    即未再毆打原告，尚不得稱為不堪同居之虐待。惟兩造確已無法共同生活，被告
    同意離婚，惟並非由被告負過失責任，因兩造發生衝突後，原告即離家他去，就
    連保護令亦在基隆地區聲請等語。
四、本件經本院與兩造協議整理爭點結果，兩造爭執、不爭執事項如次：
  (一)兩造不爭之事實：
    (1)兩造於九十二年九月二日結婚。
    (2)兩造於九十三年二月二十二日分居至今。
  (二)爭點之所在：
    (1)原告是否受被告不堪同居之虐待？
    (2)兩造婚姻是否有難以維持之重大事由？
五、原告主張，兩造婚姻關係現仍存續中，被告於九十二年十一日曾徒手毆打原告，
    及原告於九十三年二月二十二日離家他去，兩造就此分居迄今等語，業據原告提
    出戶籍謄本、保護令執行紀錄表及保護令影本各乙份為證，復經本院依職權向臺
    灣基隆地方法院調閱九十三年家護字一０號通常保護令卷宗全卷核閱屬實，被告
    對於曾經毆打原告亦不爭執，原告上開主張自應認為真實。惟被告另又抗辯稱：
    兩造婚姻雖已產生破綻，但其並無任何歸責之事由云云。是以，本件應審究者為
    ，兩造婚姻不能維持，係可歸責何人所致。經查：兩造於九十三年一月十二日因
    原告欲回娘家之事產生爭執，被告於爭執過程中，除動手毆打原告之外，另恫嚇
    原告稱：如果回娘家，就要殺害原告全家。原告因此向臺灣基隆地方法院聲請核
    發保護令，被告於該保護令審理程序亦到庭陳稱：因口角才動手毆打原告，並承
    認錯誤（臺灣基隆地方法院九十三年度家護字第一０號民事聲請卷宗第二十三頁
    ）。而原告亦於九十三年二月間返回娘家，至今兩造仍分居二處。由此足見，兩
    造婚姻過程中，缺少良性互動，被告未能理性表達意見，更以肢體及言語暴力表
    達情緒。而原告於兩造發生爭執後隨即離家，迄今已超過一年，原告在此期間均
    未致力謀求夫妻復合或溝通。顯見原告及被告對於兩造婚姻產生破綻，均有過失
    無疑。
六、按民法第一千零五十二條第二項所稱「有前項以外之重大事由，難以維持婚姻者
    」，乃抽象的、概括的離婚事由，係民法親屬編於七十四年修正時，為因應實際
    需要，參酌各國立法例，導入破綻主義思想所增設。但其事由應由夫妻之一方負
    責者，僅他方得請求離婚，是其所採者為消極破綻主義精神，而非積極破綻主義
    。關於是否為難以維持婚姻之重大事由，其判斷標準為婚姻是否已生破綻而無回
    復之希望。而婚姻是否已生破綻而無回復之希望，則應依客觀的標準，即難以維
    持婚姻之事實，是否已達於倘處於同一境況，任何人均將喪失維持婚姻意欲之程
    度而定。至於同條但書所規定「難以維持婚姻之重大事由應由夫妻之一方負責者
    ，僅他方得請求離婚」，乃因如肯定有責配偶之離婚請求，無異承認恣意離婚，
    破壞婚姻秩序，且有背於道義，尤其違反自己清白（clean hands）之法理，有
    欠公允，同時亦與國民之法感情及倫理觀念不合，因而採消極破綻主義。然若夫
    妻雙方均為有責時，則應衡量比較雙方之有責程度，而許責任較輕之一方向應負
    主要責任之他方請求離婚，以符合公平（最高法院九十一年臺上字第二０二三號
    判決意旨參照）。本院審酌上情認為：被告曾於九十二年十一日徒手毆打原告，
    及原告於九十三年二月二十二日離家他去，兩造就此分居迄今等情，已如前述，
    被告婚後對原告施以暴力行為，令原告身體及精神上都受有莫大之痛苦，被告之
    行為已令同居原告生活每於戒慎恐懼之中，顯已逾越夫妻應有之尊重，且侵害原
    告人格尊嚴與人身安全，而有違夫妻共營美滿生活之本旨，更令被告不得不離家
    出走，此外，兩造分居迄今，更致兩造間情愛已失，感情裂痕難已癒合，是原告
    起訴為離婚之請求，被告亦認兩造間確已無法共同生活，同意離婚之表示，依社
    會上一般觀念為體察，上開情事，自得認與所謂難以維持婚姻之重大事由相當，
    而原告固因離家年餘，期間未曾試圖挽回兩造婚姻，其行為不免有失，惟既起因
    於被告之暴力行為，兩相較之，自應由被告負擔較高之歸責過失，從而，原告依
    民法第一千零五十二條第二項規定請求離婚，洵屬正當，應予准許。
七、末按離婚之訴為形成之訴，訴訟標的依通說為形成權即離婚事由之存否，於同一
    當事人主張多項離婚原因時，如法院認其中一項為有理由，對於當事人之其他主
    張即無須審酌。本件原主張離婚之原因雖有民法第一千零五十二條第一項第三款
    不堪同居之虐待及第二項其他重大事由。惟其請求本院擇一為原告勝訴判決，則
    本院既已依民法第一千零五十二條第二項之規定准予兩造離婚，則對於原告之其
    他主張，自無審究之必要，附此敘明。
八、訴訟費用負擔之依據：民事訴訟法第七十八條。
中　　　華　　　民　　　國　　九十四　　年　　　五　　　月　　  五   　 日
                                    臺灣臺中地方法院家事法庭
~B法　　　官　林三元
正本係照原本作成。
如對本判決上訴，須於判決送達後二十日之不變期間內，向本院提出上訴狀。
中　　　華　　　民　　　國　　九十四　　年　　　五　　　月　　　六　　　日
~B書　記　官
